# 关于企业合并日的确定

提问人：xiaochao1212 时间：2022-08-11 11:24:02
C公司为A公司的母公司，A公司拟处置90%的B公司股权给C公司，A公司与C公司 2022 年 6 月 30 日签订协议，约定价格 1 亿，自协议生效之后就有收购方即C公司，实际行使对B公司的股东权力并承担相关义务，在C公司取得B公司股东身份之前，目标公司B的债务及相应的法律责任仍有A公司承担。协议生效条件为合同双方盖章并经过双方股东会、董事会决议批准后同意。付款条件为10%，20%，70%。关于合并日的判断。依据合并日五条件:
（一）企业合并合同或协议已获股东大会等内部权力机构通过。
协议生效之前即通过
（二）按照规定，合并事项需要经过国家有关主管部门审批的，已获得相关部门的批准。
不需要外部审批
（三）参与合并各方已办理了必要的财产权交接手续。
协议签订后双方即完成财产的交接（双方对实物资产交接并签订交接单，交接日为 2022 年 6 月 30 日）
（四）购买方已支付了购买价款的大部分(一般应超过 50 ％)，并且有能力、有计划支付剩余款项。
签订协议之前即 2022 年 3 月 3 日日，付10%，变更工商之前付20%，工商变更日为 2022 年 7 月 31 日，因为C公司为A公司的母公司，基本上判断C公司有能力有计划支付剩余款项（五）购买方实际上已经控制了被购买方的财务和经营政策，享有相应的收益并承担相应的风险。
协议生效之后C公司即享有对B的实质控制权（享有股东权力）
根据合并日五条件的判断，公司在 2022 年 6 月 30 日经过内部权力机构审批，同时完成了对B公司的财产交接，同时实质享有对B公司的股东权力，虽然约定由A公司在工商变更之前承担债务的法律责任，但是不影响C公司自 2022 年 6 月 30 日起对B公司的控制权，即从 2022 年 6 月 30 日开始即具备通过控制B公司获取可变回报，因此合并日应在 2022 年 6 月 30 日。（此处与一般的并购协议不同的地方在于通常都会先签订协议，然后约定根据评估价格，进行评估，约定过渡期损益的归属，因此从合同签订到实际交割都存在一个过渡期。合并日一般都会延后）该份协议的生效当日即完成实物资产交接，即确认为合并日是否合理？

回答人：chenyiwei
这个问题的讨论前提并不存在。
“C公司为A公司的母公司，A公司拟处置90%的B公司股权给C公司”：这表明该交易是在C的控制范围内的重组行为，不涉及对外交易，不改变C可控制的经济资源及其风险和报酬特征，因此对C而言并不是一项企业合并，B一直在C的控制下，只不过从以前的间接控制变成了现在的直接控制。
C个别报表层面对B的投资成本应按该内部交易约定的交易价格入账，除非该内部交易是明显不公允的，此时应按权益性交易原则处理。